【裁判字號】    98,監宣,31
【裁判日期】    990630
【裁判案由】    監護宣告
【裁判全文】
臺灣桃園地方法院民事裁定              98年度監宣字第31號
聲  請  人  甲○○
相  對  人  丙○○
關   係   人即選定監護人）.
            甲○○
關  係  人（即指定會同開具財產清冊之人）
            行政院國軍退除役官兵輔導委員會桃園縣榮民服務
            處
法定代理人  乙○○
上列聲請人對於相對人聲請監護宣告事件，本院裁定如下：
    主  文
宣告丙○○（男；民國○○年○○月○○日生；國民身分證統一編號：
Ｚ000000000號）為受監護宣告人。
選定甲○○（女；民國○○年○ 月○○日生；國民身分證統一編號：
Ｚ000000000號）為受監護宣告人丙○○之監護人。
指定「行政院國軍退除役官兵輔導委員會桃園縣榮民服務處」為
會同開具財產清冊之人。
聲請程序費用由受監護宣告人丙○○負擔。
    理  由
一、本件聲請意旨略以：聲請人為相對人丙○○之配偶，相對人
    於民國98年11月5 日因車禍致頭部嚴重受傷，雖送醫診治仍
    未見起色，甚且已因精神障礙或其他心智缺陷，致不能為意
    思表示或受意思表示，或不能辨識其意思表示之效果，爰依
    民法第14條第1 項、民事訴訟法第597 條第1 項規定，聲請
    鈞院准予對相對人為監護宣告。並依民法第1111條規定指定
    聲請人為相對人之監護人暨指定卓彩菊為會同開具財產清冊
    之人，並提出戶籍謄本、診斷證明書等為證。
二、按「對於因精神障礙或其他心智缺陷，致不能為意思表示或
    受意思表示，或不能辨識其意思表示之效果者，法院得因本
    人、配偶、四親等內之親屬、最近一年有同居事實之其他親
    屬、檢察官、主管機關或社會福利機構之聲請，為監護之宣
    告」，民法第14條第1 項定有明文。
三、本件經本院於鑑定人壢新醫院所屬精神鑑定醫師胡培基前訊
    問相對人結果，經點呼相對人及詢其姓名、年籍等，相對人
    均不會陳述，但會轉頭向發聲方位注視，似乎仍有一些領悟
    能力，目前躺臥在床，插鼻胃管，兩腳肌肉有一些萎縮。另
    據鑑定人所屬精神鑑定醫師胡培基陳述略稱相對人係腦傷引
    發之極重度智能障礙等語（參見本院民國99年5 月20日訊問
    筆錄）。而依壢新醫院就相對人之精神及心智狀態所為之鑑
    定結果略稱：鄒員應為一腦出血引發極重度智能障礙之個案
    ，據鄒員之妻所述和國軍桃園醫院出院病歷摘要、極重度植
    物人殘障手冊之記載，鄒員為一慢性高血壓性心臟病、糖尿
    病、阻塞性肺病、冠狀動脈疾病患者，不幸於民國98年11月
    5 日因車禍而緊急送到國軍桃園總醫院急診住院，腦部電腦
    斷層顯示為一左側額頁部蜘蛛網膜下腔出血、左側顳葉部位
    硬腦膜下腔出血、延遲性左側顳葉大腦出血，經開刀引流術
    後，待病況穩定即轉入敏盛龍潭分院附設之護理之家治療，
    經六個月之保守治療，病況依舊，無法溝通，呼吸可依靠氣
    切，大小便失禁，飲食須靠鼻胃管，無法用任何方式表達自
    己的需求，鄒員對監護宣告事宜經說明仍無法理解，現階段
    無任何處理財務之能力。綜合資料研判，鄒員目前精神狀態
    已達因精神障礙致完全不能為意思表示或受意思表示獲不能
    辨識其意思表示之效果等語，有該院民國99年6 月28日壢新
    醫字第2010060185號函暨所附精神鑑定報告書及摘要在卷可
    參。本院審酌於現場訊問時相對人之精神、心智反應等狀況
    並參酌鑑定人之上揭意見，認相對人目前之精神障礙與心智
    缺陷之程度，已無為意思表示或受意思表示或辨識意思表示
    之效果的能力，而符合受監護宣告之要件，爰依法宣告丙○
    ○為應受監護宣告之人。
四、末按「受監護宣告之人應置監護人」、「法院為監護之宣告
    時，應依職權就配偶、四親等內之親屬、最近一年有同居事
    實之其他親屬、主管機關、社會福利機構或其他適當之人選
    定一人或數人為監護人，並同時指定會同開具財產清冊之人
    。法院為前項選定及指定前，得命主管機關或社會福利機構
    進行訪視，提出調查報告及建議。監護之聲請人或利害關係
    人亦得提出相關資料或證據，供法院斟酌」、「法院選定監
    護人時，應依受監護宣告之人之最佳利益，優先考量受監護
    宣告之人之意見，審酌一切情狀，並注意下列事項：一、受
    監護宣告之人之身心狀態與生活及財產狀況。二、受監護宣
    告之人與其配偶、子女或其他共同生活之人間之情感狀況。
    三、監護人之職業、經歷、意見及其與受監護宣告之人之利
    害關係。四、法人為監護人時，其事業之種類與內容，法人
    及其代表人與受監護宣告之人之利害關係」，民法第1110條
    、第1111條、第1111條之1 分別定有明文。
五、本件經本院函桃園縣政府請派員進行訪視後，據其提出之評
    估建議略稱：聲請人係大陸地區人民，與相對人結婚已有七
    年多，夫妻感情良好，相對人身體亦健朗，舉凡生活上的所
    有大小事情本可以自理，不幸因車禍而臥床不醒。而聲請人
    雖係大陸地區人民，但已取得我國國籍，且係相對人在台唯
    一之親人，亦有意願擔任相對人之監護人，俾能順利處理好
    相對人車禍之理賠以及日後之繼續照顧相對人，確有取得監
    護人身份之必要。此外，聲請人所提出會同開具財產清冊之
    人選卓彩菊，為聲請人之胞妹，同因結婚而來台定居之大陸
    地區人民，目前亦已取得台灣身分證，其配偶亦為榮民，與
    相對人是同袍又是連襟，兩家住處又相去不遠，平日即經常
    往來，感情融洽，因相對人並無其他親人，因此卓彩菊亦願
    意擔任會同開具財產清冊之人等語，有桃園縣政府民國99年
    2 月4 日府社助字第0990048830號函暨所附之訪視報告一份
    在卷可參。
六、承上，聲請人甲○○為受監護宣告人丙○○之配偶，於相對
    人發生車禍後亦由其照顧並處理相關事宜，且有意願擔任監
    護人，雖係大陸地區人民，但結婚後來台定居多年，已取得
    我國國籍，據社工員訪視之所得，其夫妻二人感情不差，又
    係相對人在台之唯一親人，且無不適或不宜擔任監護人的積
    、消極原因，如由甲○○為受監護宣告人丙○○之監護人，
    應能符合受監護宣告人之較佳利益，爰依法選定甲○○為受
    監護宣告人丙○○之監護人。
七、至「會同開具財產清冊之人」，事實上乃一監督、監察之角
    色，期能好好監督監護人，讓監護人列出完整無遺漏、無隱
    瞞的受監護宣告人財產，而期監護人能將受監護宣告人之財
    產好好的用在照顧受監護宣告人身上。因聲請人之胞妹卓彩
    菊係同為來自大陸地區之配偶，如由其姐妹二人分別擔任監
    護人以及會同開具財產清冊之人，於監督、監察角色之扮演
    上，似乎較不易說服大眾，雖以其兩家之背景、交情，應不
    致有何疑慮，但為免啟人疑竇，本院仍認不宜由聲請人之胞
    妹擔任會同開具財產清冊之人較為妥適。而參諸相對人本身
    為一退役榮民，政府對於榮民之服務、安置或安養，均有專
    責之機構在負責，本於政府設立該機構本係為了服務榮民之
    初衷，如由專責服務榮民之機構即「行政院國軍退除役官兵
    輔導委員會桃園縣榮民服務處」來擔任「會同開具財產清冊
    之人」，應最為允當，併依前揭規定指定「行政院國軍退除
    役官兵輔導委員會桃園縣榮民服務處」為會同開具財產清冊
    之人。
八、依民事訴訟法第604 條第1 項、第608 條第1 項，裁定如主
    文。
中    華    民    國    99    年    6     月    30    日
                        家事法庭法  官  鄭新後
上列正本證明與原本無異。
本裁定就對相對人之監護宣告部分不得抗告；另就其餘有關選定
監護人及指定會同開具財產清冊之人部分如有不服，應於本裁定
送達後10日內向本院提出抗告狀。
中    華    民    國    99    年    6     月    30    日
                                書記官  許家齡

司法院資訊處製作；財團法人民間司法改革基金會備份。
